【裁判字號】    89,上易,1419
【裁判日期】    890511
【裁判案由】    詐欺
【裁判全文】
臺灣高等法院臺中分院刑事判決          民國八十九年度上易字第一四一九號
    上  訴  人
    即  自訴人  丙○○
    被      告  丁○○
右上訴人因被告詐欺案件，不服台灣台中地方法院中華民國八十九年五月十一日第一
審判決（民國八十八年度自字第一四二七號），提起上訴，本院判決如左：
    主      文
原判決撤銷。
丁○○以詐術得財產上不法之利益，處罰金壹萬元，如易服勞役，以佰元折算壹日。
    事      實
一、丁○○意圖為自己不法之利益，隱瞞其原無支付報酬之意思，而於民國（下同）
    八十六年四月一日僱用自訴人丙○○擔任其所承攬之台中市○○街四十五號屋主
    乙○○之舊屋翻修工程之現場工務，負責泥作工程施工監工、叫工及粗工調派等
    工作，言明月薪新台幣（下同）五萬二千五百元，隔月十日發薪。詎發薪日自訴
    人丙○○向被告請求領薪，被告佯稱屋主尚未支付工程款，需至五月底才可支
    付，自訴人不疑有它，至同年五月二十五日，因需支付磁磚等材料費，自訴人打
    被告呼叫器不獲回應。趕至被告之工程行查問，被告已搬離該處，共積欠薪資十
    萬五千元，拒不支付，丙○○始知受騙，丁○○因而得平白使用他人為其做工不
    付十萬五千元薪資之不法利益。
二、案經被害人丙○○向臺灣臺中地方法院提起自訴。
    理      由
一、訊據被告丁○○坦承於右揭時、地承攬乙○○之右開房屋翻修工程並僱用自訴人
    為工地負責人，未付工資，至八十六年五月二十五日搬離台中市○○路五０二號
    租住處，但矢口否認詐欺得利犯行，辯稱自訴人是半途來上班，每月十日發薪資
    ，到發薪時自訴人只做五天，且自訴人只做到八十六年四月中旬，每日只做半天
    ，每日工資是二萬出至二萬五千元，至其搬離住處是因店前有檳榔攤，警察來取
    締後移進來，門面沒有了，檳榔攤才頂出去云云。惟查右開事實，業據自訴人丙○○指述甚詳，證人乙○○亦證稱自訴人為工地負責人。被告於原審供稱其僱用
    自訴人之工資每月二萬五千元，本院審理中文謂每月二萬出至二萬五千元前後所
    供不一，亦為自訴人所否認，且僱用工人每月薪資必經雙方合意約明一定金額，
    被告竟謂每月薪資二萬出頭云云之不確定金額亦違常情，應認自訴人所述每月薪
    資五萬二千五百元為可信。次查被告承攬之前揭工程報酬為五十萬元，工作已完
    成八成並先後自屋主受領工程款（連同借款）計四十六萬三千八百二十六元即逃
    逸無等情，亦經證人乙○○結證並有被告出具之收據、借據共七張在卷可證。
    被告亦不否認收取前述工程款，雖其又稱追加工程款一、二十萬元云云，然為乙○○所否認被告對於追加金額既不確定，亦乏明確內容，所述難以採信，況查被
    告已自屋主乙○○領得四十六萬餘元，對於應付自訴人之薪資，迄今三年餘竟分
    文未付，又中途搬離原住處，致使自訴人無處追討，其自始即存心詐騙不付工資
    ，利用自訴人平白為其做工以得財產上不法利益甚明。所辯無非飾卸之詞，不足
    採信。事證明確，被告之犯行洵堪認定，應予依法論科。
二、核被告所為，係犯刑法第三百三十九條第二項之詐欺得利罪。原審為被告無罪之
    判決，尚有未洽，自訴人上訴意旨，指摘原判決不當，為有理由，應由本院將原
    判決撤銷改判。爰審酌被告犯罪之動機、目的、手段、所生危害及其犯罪後之態
    度等一切情狀，量處如主文第二項所示之刑並諭知罰金易服勞役之折算標準。
三、臺灣臺中地方法院檢察署移送併辦（八十八年度偵緝字第一○八五號）意旨稱被
    告於八十八年六月間向告訴人甲○○佯稱所購建築材料一批，計五萬零三百五十
    元，告訴人依約送貨，約定於八十六年七月十日至台中市○○路五○二號被告開
    設之大象設計收款。惟被告於約定付款日前五日，即將公司所在轉手他人，嗣且
    避不見面，因認被告此部分涉犯刑法第三百三十九條第一項之詐欺取財罪嫌云云
    ，惟本案被告所犯係詐欺得利罪，與併案部分犯罪構成要件不同，即無連續犯之
    裁判上一罪關係，本院無從併予審判，此部分應退回檢察官為適當之處理，附此
    敘明。
四、據上論斷，應依刑事訴訟法第三百六十九條第一項前段、第三百六十四條、第二
    百九十九條第一項前段，刑法第三百三十九條第二項、第四十二條第二項，罰金
    罰鍰提高標準條例第一條前段、第二條，判決如主文。
中      華      民      國    八十九     年      七       月   三十一   日
                                  臺灣高等法院臺中分院刑事第六庭
                                        審判長法  官  李  文  雄
                                              法  官  陳  嘉  雄
                                              法  官 龔  永  昆
右正本證明與原本無異。
不得上訴。
                                              書記官  陳  麗  玉
中      華      民      國    八十九     年      八       月     一     日
                                                                        Ｉ


司法院資訊處製作；財團法人民間司法改革基金會備份。
